最高法院刑事判決　　　　　　九十四年度台上字第二二八九號
　　上　訴　人　甲○○
　　　　　　　　　　　　23號.
　　　　　　　　　　　　（另案於台灣台中監獄執行中）
上列上訴人因強盜案件，不服台灣高等法院台中分院中華民國九
十四年一月三十一日第二審判決（九十三年度上訴字第一七九二
號，起訴案號：台灣台中地方法院檢察署九十二年度偵字第六０
九三號），提起上訴，本院判決如下：
    主  文
原判決撤銷，發回台灣高等法院台中分院。
    理  由
本件原判決認定上訴人甲○○因失業缺錢花用，遂基於意圖為自
己不法所有之強盜概括犯意，於如原判決附表（下稱附表）編號
一至編號四所示之時、地，分別與具有犯意聯絡之林源隆（因另
犯強盜案件，業經判刑確定，所犯如附表編號一部分為該判決既
判力效力所及，由台灣彰化地方法院檢察署檢察官為不起訴處分
確定）、吳建章（另由台灣彰化地方法院檢察署檢察官偵辦中）
，共同以附表所示之強暴、脅迫方式，連續四次強盜被害人之財
物，得手後朋分花用。嗣於民國九十二年二月間，上訴人在彰化
縣花壇鄉某卡拉ＯＫ店，與梁志瑋（共同強盜部分業經第一審法
院判處有期徒刑八年十月確定在案）相識，梁志瑋因另違反毒品
危害防制條例案件遭通緝，上訴人亦因另犯強盜案件，經原審法
院另案判處有期徒刑八年十月確定，並由台灣彰化地方法院檢察
署於九十二年二月二十四日發布通緝，二人均經濟拮据，上訴人
復承前概括犯意，與同有犯意聯絡之梁志瑋及一名年籍不詳自稱
「林春榮」之成年男子，於如附表編號五所示之時、地，以表列
所示強暴、脅迫方式，至使謝見利及張秀菊均無法抗拒，而強盜
財物，得手後朋分花用。上訴人與梁志瑋又於如附表編號六、七
所示之時、地，連續二次以表列所示強暴、脅迫方式（為編號七
強盜行為時，並共同非法持有改造手槍、子彈），至使被害人不
能抗拒，而強盜財物得手。於強盜曾健志財物得手後，並持曾健
志之郵局提款卡至郵局提款機，以不正方法提款，所得錢款朋分
花用（詳如編號六所示）。嗣於九十二年三月十五日十八時許，
上訴人與梁志瑋強盜林燕玉之財物得手（詳如附表編號七所示）
並逃逸至台中縣大肚鄉○○路與華昌街口時，為警當場逮捕，並
在梁志瑋身上起出其所有之供作案用之前開改造手槍一枝（含彈
匣一個）、不具殺傷力之子彈二顆、帽子一頂、太陽眼鏡一副及
上訴人所有之膠帶一團，及林燕玉被強盜之現金新台幣一萬一千
四百二十六元；另又尋獲林燕玉遭棄置之車號ＯＶ─九七一號計
程車、皮包一個及計程車鑰匙一串，進而循線查悉上情等情，因
而撤銷第一審關於上訴人部分之判決，改判仍依牽連犯規定，從
一重論處上訴人連續意圖為自己不法之所有，結夥三人以上，攜
帶兇器，以強暴、脅迫至使不能抗拒，而取他人之物罪刑，固非
無見。
惟查(一)按槍砲彈藥刀械管制條例業經於九十四年一月二十六日修
正公布，同年月二十八日生效，該條例修正前第十一條第四項未
經許可、持有、寄藏或意圖販賣而陳列該條例第四條第一項第一
款所稱其他可發射金屬或子彈具有殺傷力之各式槍砲者，已改列
於修正後第八條第四項，其法定刑度並有提高，上訴人非法持有
其他可發射子彈具有殺傷力之改造手槍、子彈為強盜行為（詳如
附表編號七所載），行為後，關於非法持有其他可發射子彈具有
殺傷力之改造手槍部分之法律已有變更，原審於九十四年一月三
十一日為判決時，漏未為新舊法律之比較適用，其判決自有適用
法則不當之違誤。(二)原判決認定扣案之黃色上衣、黑色外套、黑
色長褲各一件、帽子一頂、太陽眼鏡一付分別為上訴人及共犯梁
志瑋所有，且屬其二人犯強盜罪所用之物，而併予宣告沒收。然
上開物品乃其二人穿戴之衣物，究竟是否供其二人犯強盜罪所用
？憑何事證認定係供其二人犯強盜罪之用？原判決未詳予查明，
並明依憑認定之證據，遽認上開物品屬其二人犯罪所用之物而
併予宣告沒收，亦有查證未盡及理由不備之違誤。以上或為上訴
意旨所指摘，或為本院得依職權調查之事項，應認原判決有撤銷
發回更審之原因。
據上論結，應依刑事訴訟法第三百九十七條、第四百零一條，判
決如主文。
中　　華　　民　　國　九十四　年　　五　　月　　五　　日
                      最高法院刑事第十庭
                          審判長法官  陳　正　庸
                                法官  賴　忠　星
                                法官  王　居　財
                                法官  林　開　任
                                法官  林　立　華
      本件正本證明與原本無異
                                      書  記  官
中　　華　　民　　國　九十四　年　　五　　月 　十三 　日
                                                      ｖ
